臺灣士林地方法院刑事判決
111年度金訴字第111號
公  訴  人  臺灣士林地方檢察署檢察官
被      告  黃建州



上列被告因違反洗錢防制法等案件，經檢察官提起公訴（110年
度偵字第12104號、第16490號、第16491號），及併案審理（111
年度偵字第544號）、（臺灣新北地方檢察署110年度偵字第3704
2號），本院判決如下：
    主  文
黃建州幫助犯詐欺取財罪，處有期徒刑貳月，如易科罰金，以新
臺幣壹仟元折算壹日；又幫助犯洗錢防制法第十四條第一項之洗
錢罪，處有期徒刑肆月，併科罰金新臺幣貳萬元，罰金如易服勞
役，以新臺幣壹仟元折算壹日。
    事  實
一、黃建州依其智識程度與社會生活經驗，可預見不法犯罪之人
    ，經常利用人頭申辦電信門號，藉蒐集電信門號而逃避檢警
    單位之犯罪調查，且此種犯罪類型於社會中頗為常見，若將
    所申辦之行動電話門號交付與他人，可能遭他人做為犯罪之
    用；又可知悉金融機構帳戶為個人信用、財產之重要表徵，
    一般人無故取得他人金融機構帳戶使用，常與財產犯罪密切
    相關，是可預見提供自己之金融機構帳戶金融卡及密碼等供
    人使用，可能因此遭詐騙集團利用作為人頭帳戶，便利詐騙
    集團使用詐術詐騙他人後收受詐欺犯罪所得財物，且受詐騙
    人匯入款項遭提領後，即產生遮斷資金流動軌跡而逃避國家
    追訴、處罰之結果，而得以隱匿不法所得之去向及所在，竟
    仍不違背其本意，而為下列行為：
(一)意圖為自己不法之所有，基於幫助詐欺取財之不確定故意，
    於110年1月11日，在新北市三重區正義北路之台灣大哥大股
    份有限公司（下稱台灣大哥大）電信門市，申辦0000000000
    號門號後，將該門號交付予真實姓名年籍均不詳之人，而容
    任他人作為詐騙不特定人之工具。嗣該不詳之人及其所屬詐
    欺集團（無證據證明該集團有3人以上之成員）即意圖為自
    己不法之所有，基於詐欺取財之犯意聯絡，於110年1月13日
    下午3時44分許，撥打上開行動電話門號予陳青松，向陳青
    松佯稱係其親友需借款等語，致陳青松不疑有他陷於錯誤，
    於110年1月14日（起訴書誤載15日）下午1時24分許，委由
    其妻楊來香匯款新臺幣（下同）5萬元至陳奕安（另為檢察
    官不起訴處分）之第一商業銀行股份有限公司（下稱第一銀
    行）帳號000-00000000000號帳戶內（被害人、詐騙方式及
    經過、滙入金融機構帳號、滙款時間、滙款金額，均詳如附
    表一所示），匯入後旋遭該詐欺集團成員提領一空。
(二)另意圖為自己不法之所有，基於幫助詐欺取財與掩飾詐欺所
    得去向、所在之幫助洗錢之不確定故意，於110年6月5日下
    午2 時25分許，在新北市○○區○○○路0號「7-11文興門市」，
    以宅急便之寄送方式，將其所申辦之中華郵政股份有限公司
    帳號000-00000000000000號帳戶（下稱郵局帳戶）、華南商
    業銀行股份有限公司帳號000000000000號帳戶（下稱華南銀
    行帳戶）之提款卡，寄交予詐騙集團指定之人（寄送地址：
    南投縣○○鎮○○路000號Ｂ棟，收件人：邱弘毅），並以通訊軟
    體LINE告知上開2 帳戶提款卡之密碼，而容任他人作為詐騙
    不特定人滙款及取得贓款、掩飾犯行之人頭帳戶。嗣該詐集
    團（無證據證明該集團有3人以上之成員）取得上開2 帳戶
    後，即意圖為自己不法之所有，基於詐欺取財及洗錢之犯意
    聯絡，於如附表二所示之時間，向如附表二所示之被害人佯
    稱係網路購物設定錯誤辦理退款等語，致如附表二所示之被
    害人不疑有他陷於錯誤，而依其指示匯款如附表二所示金額
    至黃建州上開帳戶（被害人、詐騙方式及經過、滙入金融機
    構帳號、滙款時間、滙款金額，均詳如附表二所示），嗣經
    查證始知受騙。
二、案經劉庭瑋訴由臺北市政府警察局大同分局報告、呂幸珍訴
    由臺中市政府警察局霧峰分局報告臺灣士林地方檢察署檢察
    官偵查起訴；吳宗憲訴由新北市政府警察局中和分局報告臺
    灣新北地方檢察署檢察官移送併辦、臺中市政府警察局霧峰
    分局報告臺灣士林地方檢察署檢察官移送併辦。  
    理  由
壹、程序部分：
    被告以外之人於審判外之言詞或書面陳述，除法律有規定者
    外，不得作為證據，刑事訴訟法第159條第1項固定有明文。
    惟被告以外之人於審判外向法官所為之陳述，得為證據；又
    當事人、代理人或辯護人於法院調查證據時，知有第159 條
    第1 項不得為證據之情形，而未於言詞辯論終結前聲明異議
    者，視為有前項之同意，同法第159 條之1 第1 項、第159
    條之5 第2 項亦有明文。本件當事人對於本判決下列所引用
    之供述證據之證據能力，於本院審理時均不予爭執（本院卷
    第78頁至第83頁），並同意引為證據，且迄至言詞辯論終結
    前亦未再聲明異議，本院審酌上開證據資料製作時之情況，
    尚無違法不當及證明力明顯過低之瑕疵之情形，依刑事訴訟
    法第159 條之5 第2 項規定，認均具有證據能力。又本院下
    列所引用之非供述證據（卷內之文書、物證）之證據能力部
    分，並無證據證明係公務員違背法定程序所取得，且當事人
    於本院亦均未主張排除其證據能力，迄本院言詞辯論終結前
    均未表示異議，本院審酌前揭文書證據並無顯不可信之情況
    與不得作為證據之情形，依刑事訴訟法第158 條之4 反面解
    釋及第159 條之4 之規定，應認均有證據能力。
貳、實體部分： 
一、訊據被告黃建州，固坦承將其郵局帳戶、華南銀行帳戶提款
    卡於上開時、地寄交他人之事實，惟矢口否認涉有幫助詐欺
    及幫助洗錢罪嫌，辯稱：0000000000門號不是我去申辦的，
    申請書上的簽名不是我寫的，我已經沒有印象了；我會將我
    郵局帳戶、華南銀行帳戶提款卡寄交他人，是因為我要辦理
    紓困貸款，對方要我寄給他們做金流美化帳戶，我也是被騙
    的云云。惟查：
(一)事實（一）部分：
　㈠不詳詐欺集團成員於110年1月13日下午3時44分許，撥打0000
    000000號門號行動電話門號予被害人陳青松，向陳青松佯稱
    係其親友需借款等語，致陳青松不疑有他陷於錯誤，於110
    年1月14日下午1時24分許，委由其妻楊來香匯款5萬元至另
    案被告陳奕安之第一銀行帳號000-00000000000號帳戶內，
    匯入後旋遭該詐欺集團成員提領一空之事實，業據被害人陳
    青松、證人楊來香於警詢中指訴甚詳，另經同案被告陳奕安
    於警詢中供述在案（均詳如附表一「證據清單」欄所示），
    復有如附表一「證據清單」欄所示被害人陳青松提供之台中
    銀行國內匯款申請書回條1紙、手機通聯記錄翻拍照片1張、
    通訊軟體LINE對話紀錄翻拍照片4張、內政部警政署反詐騙
    諮詢專線紀錄表、金融機構聯防機制通報單（110年度偵字
    第12104號偵卷【下稱偵卷1】第29頁至第31頁）、通聯調閱
    查詢單（偵卷1第33頁）、同案被告陳奕安之第一銀行開戶
    資料、歷史交易明細（偵卷1第45頁至第48頁），此部分事
    實可以認定。
　㈡0000000000行動電話門號，確係以被告黃建州名義於110年1
    月11日在新北市三重區正義北路之台灣大哥大公司電信門市
    所申辦，有該公司上開門號之行動寬頻業務申請書（偵卷1
    第35頁至第43頁）1 份在卷可稽，此部分之事實亦可認定。
　㈢經檢察官函詢台灣大哥大公司本件申辦行動電話門號是否為
    申請人親自至門市辦理，該公司函復稱：本公司規範門市受
    理用戶申辦門號作業規定，係由申請人至本公司門市提出申
    辦門號需求，並檢附雙證件正本供門市人員檢核無誤後進行
    影印，申請人本人申辦，嗣由門市人員核對並登載用戶資料
    辦理門號申辦之相關程序後，始提供電信服務，惟就來函附
    表所示門號實際現場之申辦情形，宜請本案承辦加盟門市自
    行說明，有該公司110年8月10日法大字000000000號函（偵
    卷1第85頁）1 份附卷可參，是依台灣大哥大公司之門市規
    範可知，申請人應親自並檢附雙證件經門市人員檢核無誤後
    始得辦理。
　㈣至本院函請台灣大哥大公司檢送申辦本件行動電話門號之相
    關監視錄影畫面或錄音檔案，該公司表示已逾保留期限而無
    法提供，有該公司111年10月11日法大字第111126486號函（
    本院卷第49頁）可稽，雖無法調取當時申辦人員之相關影像
    ，然上開門號行動寬頻業務申請書上「本人簽章」欄（偵卷
    1第35頁）、「申請人簽名」欄（偵卷1第37頁）上之「黃建
    州」簽名，確為被告黃建州親簽，理由如下： 
　⑴被告於110年8 月3日偵查中經檢察官命當庭書寫「黃建州」3
     字多次時，因其知悉要比對筆跡而書寫，故筆跡顯有特意
    書寫潦草之情形（偵卷1第79頁），自不足作為比對之標的
    。
　⑵被告事實（二)於110年6月5日下午2 時25分許，在新北市○○
    區○○○路0號「7-11文興門市」，以宅急便寄送其申辦之金融
    帳戶提款卡予詐欺集團時之宅急便簽單係其親自書寫等情，
    此為被告所自承（本院卷第80頁），復有該宅急便簽單原本
    1 張（下稱甲文件，為供比對之文件）在卷可佐（臺灣新北
    地方檢察署110年度偵字第37042號卷第36頁），該甲文件書
    寫日期與上開行動寬頻業務申請書（下稱乙文件，為待比對
    之文件）書寫日期相近，且甲文件為被告不設防情形下所簽
    寫，應係依其平日書寫習慣而為，而得作為與乙文件比對之
    依據。
　⑶比較甲、乙文件（「本人簽章」欄，偵卷1第35頁）上「黃建
    州」3 字寫法，以肉眼觀察，在字體結構、運筆、筆勢、筆
    順、勾勒、轉折等特徵大致相同。「黃」字上方均為廾加一
    橫，下方兩點均為左點連結至右點，類似畫弧形；「建」字
    中之「聿」，下方並非寫「二」，而是在左方寫類似「2」
    之草寫；「州」字3 點並非分開寫，而是第1 點橫在第一撇
    中間，接著第2 點與第2豎一體成形，之後第3 點又橫在第3
     豎中間，此種連筆及運筆之特殊筆法，顯係出於同一人手
    筆，即甲、乙文件上之「黃建州」3 字均為同一人所為，而
    被告黃建州自承甲文件上之姓名為其本人所書寫，則乙文件
    上之姓名自亦為其本人所書寫甚明，是被告黃建州辯稱上開
    行動寬頻業務申請書（即乙文件）上之簽名非其所書寫云云
    ，自不足採信。
　㈤綜上，上開行動寬頻業務申請既為被告黃建州所書寫，則該0
    000000000行動電話門號，自為其所親自申辦，嗣交由不詳
    詐欺集團使用甚為明確，所辯非其申請辦理云云，亦無法採
    信。　
(二)事實(二)部分：
　㈠被告於110年6月5日下午2 時25分許，在新北市○○區○○○路0號
    「7-11文興門市」，以宅急便之寄送方式，將其所申辦之郵
    局帳戶、華南銀行帳戶提款卡，寄交予對方指定之人（寄送
    地址：南投縣○○鎮○○路000號Ｂ棟，收件人：邱弘毅），並以
    通訊軟體LINE告知上開2 帳戶提款卡之密碼。嗣該詐集團取
    得上開2 帳戶後，即意圖為自己不法之所有，基於詐欺取財
    及洗錢之犯意聯絡，於如附表二所示之時間，向如附表二所
    示之被害人佯稱係網路購物設定錯誤辦理退款等語，致如附
    表二所示之被害人不疑有他陷於錯誤，而依其指示匯款如附
    表二所示金額至黃建州上開帳戶內之事實，業據被告黃建州
    坦承在案，並經告訴人劉庭瑋、吳宗憲、呂幸珍、被害人徐
    秋雲指訴甚詳，並有如附表二「證據清單」欄所示之證據在
    卷可佐（均詳如附表二「證據清單」欄所示)，此部分之事
    實可以認定。             
　㈡被告黃建州雖辯稱是要辦疏困貸款才寄出上開金融帳戶之提
    款卡讓對方美化金流云云，惟依其提出所謂與對方之通訊軟
    體LINE對話紀錄擷圖，僅見被告依對方指示將郵局、華南銀
    行帳戶提款卡寄出之對話及拍攝送物品宅急便簽單照片，並
    未提到任何跟貸款有關之事項，有通訊軟體對話擷圖可佐（
    偵4卷第28頁至第35頁），被告黃建州亦自承從上開對話擷
    圖中看不出來為何將金融帳戶寄給對方（本院卷第38頁），
    是所謂辦理貸款而寄出乙節，並無法證實。
(三)被告辯稱無幫助詐欺取財及幫助洗錢之故意云云，惟: 　　
　㈠按刑法上故意，分直接故意（確定故意）與間接故意（不確
    定故意），行為人對於構成犯罪事實，預見其發生而其發生
    並不違背其本意者，為間接故意。又間接故意與有認識的過
    失區別，在於二者對構成犯罪事實，雖均預見其能發生，但
    捌前者對其發生，並不違背其本意，後者則確信其不發生。
　  又刑法上之幫助犯，係對於犯罪與正犯有共同之認識，而以
    幫助之意思，對於正犯資以助力，而未參與實施犯罪之行為
    者而言（最高法院84年度台上字第5998號、88年度台上字第
    1270號判決可資參照）。次按行為人提供金融帳戶提款卡及
    密碼予不認識之人，非屬洗錢防制法第2條所稱之洗錢行為
    ，不成立同法第14條第1項一般洗錢罪之正犯；如行為人主
    觀上認識該帳戶可能作為收受及提領特定犯罪所得使用，他
    人提領後即產生遮斷資金流動軌跡以逃避國家追訴、處罰之
    效果，仍基於幫助之犯意而提供，應論以幫助犯同法第14條
    第1項之一般洗錢罪（最高法院108年度台上大字第3101號刑
    事大法庭裁定參照）。
　㈡再我國行動電話通信業者對於申辦行動電話門號使用並無特
    殊資格及使用目的之限制，凡有意申辦使用行動電話門號之
    人，均可自行前往業者門市或特約經銷處申請辦理，並無借
    用他人名義申辦行動電話門號之必要。而一般人向電信業者
    申辦行動電話門號使用，須提供申辦人真實姓名、身分證字
    號與身分證明文件、地址及聯絡電話號碼，以確認其真實身
    分，此觀台灣大哥大公司上開函文自明，可見行動電話門號
    之申辦具有專屬性。況行動電話門號不僅為個人對外聯絡、
    通訊之重要工具，目前電子商業盛行下，行動電話門號更是
    作為各項電子認證之重要工具，以為徵信或查核個人信用或
    商譽之用，行動電話門號儼然成為個人財產權、隱私權及隨
    身聯繫等至關個人權益之事，其專有性甚高，一般人均有妥
    善保管、防止他人擅自使用自己名義申辦之行動電話門號之
    基本認識，並無借用或購買他人名義申辦行動電話門號使用
    之理，倘不自行申辦行動電話門號，反無故向他人借用或購
    買行動電話門號使用，依常理得認為其借用他人行動電話門
    號使用之行徑，極可能與犯罪密切相關，並藉此規避有犯罪
    偵查權限之機關循線追查之可能。而金融帳戶為個人理財之
    工具，申請開設金融帳戶並無任何特殊之限制，一般民眾皆
    可以存入最低開戶金額之方式自由申請開戶，並得同時在不
    同金融機構申請多數存款帳戶使用，乃眾所週知之事實，如
    有不以自己名義申請開戶，反以其他方式向不特定人蒐集他
    人之金融帳戶使用，衡諸常情，應能合理懷疑該蒐集帳戶之
    人係欲利用人頭帳戶以收取犯罪所得之不法財物。再者，如
    取得他人金融帳戶之提款卡及密碼等資料，即得經由該帳戶
    提、匯款項，是以將自己所申辦之金融帳戶之上述資料交付
    予欠缺信賴關係之人，即等同將該帳戶之使用權限置於自己
    之支配範疇外。又我國社會近年來，因不法犯罪集團利用人
    頭門號及人頭帳戶及作為渠等詐騙或其他財產犯罪之取贓管
    道，以掩飾真實身分、逃避司法單位查緝，同時藉此方式使
    贓款流向不明致難以追回之案件頻傳，復廣為媒體報導且迭
    經政府宣傳，故民眾不應隨意將金融帳戶交予不具信賴關係
    之人使用，以免涉及幫助詐欺或其他財產犯罪之犯嫌，而此
    等觀念已透過教育、政府宣導及各類媒體廣為傳達多年，已
    屬我國社會大眾普遍具備之常識。是依一般人之智識及社會
    生活經驗，可認知收受行動電話門號及金融帳戶者顯非合於
    常情，有遂行通聯紀錄及金流不易循線追查之目的，自可預
    見該收受行動電話門號及金融帳戶者係用於不法之犯罪行為
    。
　㈢本件被告黃建州案發時50歲，自承高職畢業，拍過廣告、做
    片場製片助理、開過模型店、開過貿易公司、在玩具反斗城
    打工過、在朋友室內設計當現場監工，最後一份工作是在學
    校教工廠實務（本院卷第89頁），顯見其具有一定社會經驗
    及正常智識能力，當知申辦電話門號及金融帳戶後，應謹慎
    控管，以避免淪為他人非法詐騙之工具。然却將上開申辦之
    電話門號及金融帳戶交付不詳人使用，事後亦無法了解、控
    制該電信門號及金融帳之使用方法及流向，被告當有預見該
    人可能係將該等物品供作詐欺犯罪之用，仍貿然提供予來歷
    不明之人，顯不顧其電信門號及金融帳戶可能遭他人用以作
    為犯罪工具，亦為被告所容忍及允許而不違反其之本意，被
    告具有不確定幫助故意甚明。再者，被告任意將上開金融帳
    戶提款卡及密碼提供予不詳，該帳戶之控制權即由該人享有
    ，是縱該帳戶外觀上顯示轉帳入該帳戶內之款項係由被告取
    得，然實際上卻係由真實姓名、年籍及住址均不詳、實際掌
    控帳戶之人及所屬詐欺集團取得，從而如附表二所示之被害
    人及告訴人遭詐騙後轉帳匯入之款項，在實際掌控上開金融
    帳戶之詐欺集團轉出並領取後，詐欺犯罪所得實際去向已無
    從查得，形成金流斷點，不易查明，因而造成掩飾詐欺犯罪
    所得去向之效果，依被告智識程度及通常經驗，既可預見其
    提供帳戶金融卡及密碼予陌生人，可能會供他人利用進行詐
    欺犯罪，而被害人轉帳匯入之款項一經提領，將會產生遮斷
    資金流動軌跡以逃避國家追訴、處罰之效果，被告卻仍將郵
    局帳戶及華南銀行帳戶之提款卡及密碼任意交予陌生人使用
    ，該人及其所屬詐欺集團果用以進行詐欺行為而取得取得如
    附表二所示之詐欺款項，被告顯有容任而不違反其本意，具
    有掩飾特定犯罪所得去向、所在之幫助洗錢之不確定故意，
    至為灼然。
(四)綜上所述，被告所辯不足採信，本案事證明確，被告之犯行
    可以認定，應依法論科。 
二、論罪科刑：
(一)被告申辦上開電信門號、金融帳戶交付予他人，嗣由詐欺集
    團之成員取得該門號並用以連繫詐騙如附表一所示被害人（
    事實(一) 部分），或詐騙如附表二所示被害人、告訴人將
    贓款滙入其帳戶內，以隱匿不法所得之去向及所在（事實（
    二）部分），被告黃建州並未對被害人、告訴人施詐，或將
    匯入上開帳戶內贓款為轉出或領取之洗錢行為，而無從事刑
    法第339 條第1 項、洗錢防制法第14條第1 項之構成要件之
    行為，核其事實(一)所為，係犯刑法第30條第1 項前段、同
    法第339條第1 項幫助犯詐欺取財罪；事實(二)所為，係犯
    刑法第30條第1 項前段、同法第339條第1 項幫助犯詐欺取
    財罪，刑法第30條第1 項前段、洗錢防制法第14條第1 項幫
    助一般洗錢罪。
(二)被告以一提供郵局及華南銀行帳戶提款卡及密碼之行為，幫
    助該不詳詐欺集團詐騙如附表二所示之被害人及告訴人，並
    使該集團得以順利隱匿贓款之去向、所在，係以一行為觸犯
    數個幫助詐欺取財罪、幫助洗錢罪，應依想像競合犯之規定
    ，從一重之幫助洗錢罪處斷。
(三)公訴意旨雖未論及如附表二編號1②④⑤告訴人劉庭瑋同日（11
    0年6 月7日）遭詐騙滙款（滙入金融機構帳號、滙款時間、
    滙款金額均詳如附表二編號1所示）之犯罪事實，惟此部分
    與業經起訴部分（即附表二編號1①③），因屬詐騙同一被害
    人之接續犯關係，為起訴効力所及，並經本院當庭告知該旨
    （本院卷第84頁），予被告辯論機會，無礙於被告防禦權之
    行使，本院自應併予審理；又臺灣士林地方檢察署檢察官11
    1年度偵字第544號併辦意旨書、臺灣新北地方檢察署110年
    度偵字第37042號併辦意旨書有關如附表二編號3所示告訴人
    吳宗憲部分之犯罪事實，此部分與前開如附表二編號1、2、
    4經起訴論罪科刑部分，具有想像競合犯裁判上一罪之關係
    ，已如前述，為起訴效力所及，並經本院當庭告知該旨（本
    院卷第77頁），亦予被告辯論機會，無礙於被告防禦權之行
    使，自均併入本案審理。
(四)被告既未實際參與詐欺犯罪，其所犯情節較正犯輕，爰依刑
    法第30條第2 項之規定，按正犯之刑減輕之。
(五)被告所犯上開幫助詐欺取財、幫助洗錢兩罪間，犯意各別，
    手段殊異，應予分論併罰。
(六)爰審酌現今詐騙集團猖狂，利用人頭電信門號、金融機構帳
    戶作為詐欺工具，不僅造成被害人金錢損失，更增加司法追
    緝犯罪及被害人尋求救濟之困難，嚴重破壞社會治安及人與
    人間之信賴關係，被告雖非直接參與詐欺及洗錢之構成要件
    行為，然因其提供人頭電信門號及金融帳戶，使上游源頭幾
    無被查獲之可能，詐騙集團因而更加有恃無恐，日益橫行，
    實為目前詐騙事件層出不窮之主要原因之一，自屬不該，而
    其犯後又矢口否認犯行，未見反省之意，且迄今未賠償被害
    人分文；兼衡本件被告僅係提供犯罪助力，縱究非實際從事
    詐欺取財及洗錢犯行之人，不法罪責內涵應屬較低，暨其自
    陳高職畢業之智識程度、目前無業、離婚、貧窮之經濟狀況
    （本院卷第89頁）等一切情狀，分別量處如主文所示之刑，
    並就幫助詐欺罪部分，諭知易科罰金之折算標準；就幫助洗
    錢罪罰金刑部分，諭知易服勞役之折算標準。又幫助洗錢罪
    所宣告之徒刑雖不得易科罰金，惟仍符合刑法第41條第3項
    之規定，得以提供社會勞動6小時折算有期徒刑1日而易服社
    會勞動，然被告得否易服社會勞動，屬執行事項，應於判決
    確定後，由被告向執行檢察官提出聲請，由執行檢察官裁量
    決定得否易服社會勞動，附此敘明。
三、沒收：
　　按犯罪所得，屬於犯罪行為人者，沒收之；前二項之沒收，
    於全部或一部不能沒收或不宜執行沒收時，追徵其價額，刑
    法第38條之1第1項前段、第3項分別定有明文。又共同正犯
    之犯罪所得沒收或追徵，應就各人所分得之數額分別為之；
    倘若共同正犯各成員內部間，對於不法利得分配明確時，應
    依各人實際分配所得沒收，苟無所得或尚未取得者，自無從
    為沒收追繳之諭知（最高法院89年度台上字第3434號、104
    年度台上字第3937號判決意旨參照）。另按犯洗錢防制法第
    14條之罪，其所移轉、變更、掩飾、隱匿、收受、取得、持
    有、使用之財物或財產上利益，沒收之；犯第15條之罪，其
    所收受、持有、使用之財物或財產上利益，亦同，洗錢防制
    法第18條第1 項定有明文。惟因洗錢行為之標的是否限於行
    為人者始得宣告沒收，法無明文，是倘法條未規定「不問屬
    於犯罪行為人與否均沒收」時，自仍以屬於被告所有者為限
    ，始應予沒收。本件被告雖將所申辦之0000000000號電信門
    號、郵局及華南銀行帳戶之提款卡及密碼提供予本案詐騙集
    團成員使用，但卷內並無證據證明被告獲有報酬或因此免除
    債務，自無從對被告之犯罪所得宣告沒收或追徵；且如附表
    二所示之詐騙款項，雖業經領出，惟並無證據證明該款項係
    由被告提領或提領後業經被告所收受，被告並無事實上之處
    分權，亦無從依洗錢防制法第18條第1項前段規定宣告沒收
    或追徵。
據上論斷，應依刑事訴訟法第299條第1項前段，判決如主文。
本案經檢察官吳宇青提起公訴，檢察官錢義遠、臺灣新北地方檢
察署檢察官陳建良移送併辦，檢察官周禹境到庭執行職務
中　　華　　民　　國　　111 　年　　12　　月　　19　　日
            刑事第八庭　審判長法  官  楊廼伶
　　　　　　　　　　          法  官  林正忠
　　　　　　　　　　　　　　　法  官  葛名翔           
以上正本證明與原本無異。
如不服本判決應於收受送達後20 日內向本院提出上訴書狀，並
應敘述具體理由。其未敘述上訴理由者，應於上訴期間屆滿後20
 日內向本院補提理由書 (均須按他造當事人之人數附繕本 )「
切勿逕送上級法院」。因疫情而遲誤不變期間，得向法院聲請回
復
原狀。　　　　　　　　　　　　　　　　　　
　　                          書記官  吳尚文　　　　　
中　　華　　民　　國　　111 　年　　12　　月　　20　　日

附表一：犯罪事實（一）
編號 告訴人／被害人 詐騙方式及經過 匯入金融機構帳號 匯款時間 匯款金額（新臺幣） 證據清單  被害人 陳青松 陳青松於110年1月13日15時44分接獲詐騙集團成員以被告黃建州申辦 之手機門號0000000000來電，佯裝是陳青松外甥鴻賓稱手機號碼已更換，復於110年1月14日10時11分再次撥打電話要求互加LINE好友後，佯稱臨時有急用需要借錢，致陳青松陷於錯誤委託妻子楊來香臨櫃匯款至右列帳戶，直至向其外甥本人確認後，才發現受騙而報案。 第一銀行帳戶（帳號：000000000000號；戶名：陳奕安） 110年1月14日13時24分許（起訴書誤載日期為110年1月15日，應予更正） 5萬元 ⒈被告黃建州於警詢、偵訊、本院審理之供述（偵37042卷第5頁至第8頁反面、偵12104卷第73至77頁、第91至95頁、偵37042卷第51至52頁） ⒉同案被告陳奕安於警詢之供述（偵12104卷第9至13頁） ⒊證人楊來香於警詢之證述（偵12104卷第17至18頁） ⒋被害人陳青松110年1月15日警詢之指訴（偵12104卷第13-2至15頁） ⒌陳青松提供之台中銀行國內匯款申請書回條1紙（偵12104卷第27頁） ⒍陳青松提供之手機通聯記錄翻拍照片1張、通訊軟體LINE對話紀錄翻拍照片4張（偵12104卷第21至25頁） ⒎台灣大哥大之0000-000000門號行動寬頻業務申請書（偵12104卷第35至43頁） ⒏陳奕安之第一銀行開戶資料、歷史交易明細（偵12104卷第45至48頁） ⒐台灣大哥大股份有限公司110年8月10日法大字000000000號書函（偵卷1第85頁） 

　　　
附表二：犯罪事實（二）
編號 告訴人／被害人 詐騙方式及經過 匯入金融機構帳號 匯款時間 匯款金額（新臺幣） 證據清單 1 ︵ ① 即 起 訴 書 附 表 編 號 3 、 ③ 即 起 訴 書 附 表 編 號 2 ︶     告訴人劉庭瑋 劉庭瑋於110年6月7日21時30分接獲來電號碼顯示000000000000之詐騙集團成員來電，佯裝東海模型職員稱之前網路購物因公司職員誤將劉庭瑋購物時的轉帳帳戶誤植為連續扣款帳戶，要去ATM機台始能更改設定，致劉庭瑋陷於錯誤，遂依指示至ATM操作機台，匯款至右列帳戶。 郵局帳戶（帳號：00000000000000號；戶名：黃建州） ①110年6月7日22時17分 2萬9,987元 ⒈被告黃建州於警詢、偵訊、本院審理之供述（偵37042卷第5頁至第8頁反面、偵12104卷第73至77頁、第91至95頁、偵37042卷第51至52頁） ⒉告訴人劉庭瑋於警詢之陳述（偵16490卷第52至53頁） ⒊劉庭瑋提供之郵局自動櫃員機交易明細表、存摺內頁影本1紙、上海商業儲蓄銀行帳號00000000000000號帳戶之交易明細表、合作金庫商業銀行帳號0000000000000號帳戶之交易明細表（偵16490卷第63至65頁、第69至71頁） ⒋中華郵政股份有限公司110年7月5日儲字第1100176564號函所檢附之客戶開戶資料、歷史交易明細（偵16491卷第23至33頁）     ②110年6月7日22時21分 8,989元      ③110年6月7日22時26分 2萬9,987元      ④110年6月7日22時35分 2萬1,007元      ⑤110年6月7日22時46分 2萬985元  2 ︵ 即 起 訴 書 附 表 編 號 1 ︶   被害人徐秋雲 徐秋雲於110年6月7日21時28分於住家接獲詐騙集團成員佯裝是FB的經銷商，稱徐秋雲在好賣家網路購物商場内購買藥品時使用便利商店付款條碼有誤，需依照佯裝為郵局職員之詐騙集團成員來電指示，操作網路銀行才能解除設定，致徐秋雲陷於錯誤，遂依指示匯款至右列帳戶，直至去電郵局詢問，始知遭詐騙。 郵局帳戶（帳號：00000000000000號；戶名：黃建州） 110年6月7日22時22分許(起訴書誤載為晚間11 時53分許） 2萬4,234元 ⒈被告黃建州於警詢、偵訊、本院審理之供述（偵37042卷第5頁至第8頁反面、偵12104卷第73至77頁、第91至95頁、偵37042卷第51至52頁） ⒉被害人徐秋雲於警詢之指訴（偵16490卷第39至40頁、第41至42頁） ⒊徐秋雲提供之存摺內頁影本1紙（偵16490卷第49頁） ⒋徐秋雲提供之手機通聯記錄翻拍照片3張（偵16490卷第47至48頁） ⒌中華郵政股份有限公司110年7月5日儲字第1100176564號函所檢附之客戶開戶資料、歷史交易明細（偵16491卷第23至33頁） 3 ︵ 併 辦 部 分 ︶  告訴人吳宗憲 吳宗憲於110年6月7日21時32分於家中接到詐騙集團成員佯裝東海模型店員來電，佯稱吳宗憲以前購買商品時，因系統問題導致重複扣款，需依照稍後佯裝為郵局人員之詐騙集團成員來電指示，始能解除設定，致吳宗憲陷於錯誤，遂依指示以網路銀行轉帳至右列帳戶，直至撥打中華郵政電話詢問，才察覺遭詐欺。 華南銀行帳戶（帳號：000000000000號；戶名：黃建州） 110年6月7日22時31分 4萬9,986元 ⒈被告黃建州於警詢、偵訊、本院審理之供述（偵37042卷第5頁至第8頁反面、偵12104卷第73至77頁、第91至95頁、偵37042卷第51至52頁） ⒉告訴人吳宗憲於警詢之指訴（偵卷4第17至20頁） ⒊吳宗憲提供之網路銀行交易明細截圖（偵544卷第53頁） ⒋吳宗憲提供之與詐騙集團通話紀錄（偵544卷第56頁） ⒌華南商業銀行股份有限公司110年10月18日營清字第1100033162號函檢附黃建州帳戶資料、開戶印鑑卡、交易明細表（偵544卷第21至30頁） 4 ︵ 即 起 訴 書 附 表 編 號 4 ︶  告訴人呂幸珍 呂幸珍於110年6月7日22時左右接獲詐騙集團成員佯裝為網路平台QMOMO客服人員，向呂幸珍表示之前在QMOMO網購商品時不小心誤植為24筆消費紀錄，要中止此消費紀錄需依照之後佯裝為銀行人員來電之成員指示操作，致呂幸珍陷於錯誤，遂依指示至ATM操作機台匯款至右列帳戶，直到撥打銀行客服電話詢問，才驚覺受騙。 郵局帳戶（帳號：00000000000000號；戶名：黃建州） 110年6月7日22時36分許（起訴書誤載為晚間10時37 分許 ） 8,985元 ⒈被告黃建州於警詢、偵訊、本院審理之供述（偵37042卷第5頁至第8頁反面、偵12104卷第73至77頁、第91至95頁、偵37042卷第51至52頁） ⒉告訴人呂幸珍於警詢之指訴（偵16491卷第19至20頁） ⒊呂幸珍提供之中國信託銀行自動櫃員機交易明細表1張、郵局存摺封面影本1紙（偵16491卷第51頁、第53頁） ⒋中華郵政股份有限公司110年7月5日儲字第1100176564號函所檢附之客戶開戶資料、歷史交易明細（偵16491卷第23至33頁） 
附錄本案論罪科刑法條：　　　　　　　　　　　　　　　　　中華民國刑法第339條
（普通詐欺罪）
意圖為自己或第三人不法之所有，以詐術使人將本人或第三人之
物交付者，處5年以下有期徒刑、拘役或科或併科50萬元以下罰
金。
以前項方法得財產上不法之利益或使第三人得之者，亦同。
前二項之未遂犯罰之。

洗錢防制法第14條
有第二條各款所列洗錢行為者，處7年以下有期徒刑，併科新臺
幣5百萬元以下罰金。
前項之未遂犯罰之。
前二項情形，不得科以超過其特定犯罪所定最重本刑之刑。